【裁判字號】    98,簡聲抗,1
【裁判日期】    980803
【裁判案由】    抗告事件
【裁判全文】
臺灣宜蘭地方法院民事裁定             98年度簡聲抗字第1號
抗  告  人  甲○○
相  對  人  乙○○
上列當事人間聲請追加相對人為原告事件，抗告人對於民國98年
6月8日本院羅東簡易庭於98年6月8日所為之98年度羅調字第16號
裁定提起抗告，本院裁定如下：
    主  文
抗告駁回。
抗告費用新台幣壹仟元由抗告人負擔。
    理  由
一、抗告意旨：詳附件抗告狀所載。
二、按「訴訟標的對於數人必須合一確定而應共同起訴，如其中
    一人或數人拒絕同為原告而無正當理由者，法院得依原告聲
    請，以裁定命該未起訴之人於一定期間內追加為原告。逾期
    未追加者，視為已一同起訴。」，民事訴訟法第56之1條第1
    項固定有明文。惟按，「配偶、直系親屬、4 親等內之旁系
    血親、3 親等內之旁系姻親、家長或家屬相互間因財產權發
    生爭執者，除有民事訴訟法第406條第1項各款所定情形之一
    者外，於起訴前，應經法院調解」；又「 民事訴訟法第403
    條第1 項之事件，如逕向法院起訴者，宜於訴狀內表明其具
    有第406條第1項所定事由，並添具釋明其事由之證據。其無
    該項所定事由而逕行起訴者，視為調解之聲請。」民事訴訟
    法第403條第1項第10款、同法第424條第1項分別規定甚明。
    而調解程序中，性質上本屬非訟事件而非民事訴訟，以之併
    定於民事訴訟法中，僅在性質許可範圍內，得分別適用民事
    訴訟法之相關規定（參王甲乙、楊建華、鄭健才著民事訴訟
    法新論），是調解程序中依其性質，應僅有民事訴訟法第41
    2條：「 就調解事件有利害關係之第三人，經法官之許可，
    得參加調解程序；法官並得將事件通知之，命其參加」規定
    之適用，並無同法第56之1條第1項所定「命追加起訴『原告
    』」規定之適用。
三、查抗告人於原審主張坐落宜蘭縣五結鄉○○段1681、1682及
    1683地號土地為抗告人、乙○○與賴晉杰3 人所共有，且賴
    晉杰記前開土地分別設有500 萬元之抵押權及預告登記，但
    賴晉杰實無前開權利之存在，故訴請確認該抵押債權及預告
    登記之移轉登記請求權不存在，暨請求賴晉杰應將上述登記
    塗銷。然因兩造為兄弟，具有前述民事訴訟法第403條第1項
    第10款所定「4 親等內之旁系血親間因財產權發生爭執」之
    關係，故依法應以前開起訴，視為調解之聲請。嗣抗告人98
    年3 月13日於調解程序進行中，以本件糾紛為必要共同訴訟
    ，而主張依民事訴訟法第56之1條第1項規定，聲請命追加相
    對人乙○○為原告，其後本院羅東簡易庭以：「甲○○、乙
    ○○與賴晉杰係分別共有坐落宜蘭縣五結鄉○○段1681、16
    82及1683地號土地，其應有部分分別係462/1000、269/1000
    、269/1000，有上開地號之土地登記第二類謄本共3 份在卷
    可參，是聲請人所稱：係基於公同共有關係提起訴訟云云，
    顯有誤會。又聲請人甲○○對賴晉杰提起確認債權不存在及
    塗銷抵押權之訴均非屬固有必要共同訴訟，核與民事訴訟法
    第56之1條第1項所稱「應共同起訴」之要件未合，是聲請人
    所請於法無據」，而予駁回等事實，有原審卷可按。然揆諸
    前開說明，本件乃屬繫屬調解程序中之非訟事件，依其性質
    應僅有民事訴訟法第412 條所定「命參加調解」規定之適用
    ，並無同法第56之1條第1項所定「命追加起訴原告」規定之
    適用，故抗告人於原審所為聲請，本屬無據，而應予駁回。
    從而，原審予以駁回，其理由雖有不同，但結論尚無二致，
    仍應予維持。是本件抗告為無理由，應予駁回。
三、依民事訴訟法第95條、第78條，裁定如主文。
中    華    民    國    98    年    8     月    3     日
                  臺灣宜蘭地方法院民事庭
                      審判長法官  楊麗秋
                      法      官  郭淑珍
                      法      官  林翠華
正本係照原本作成
本裁定不得再抗告
中    華    民    國    98    年    8     月    3     日
                      書  記  官  林秀麗


司法院資訊處製作；財團法人民間司法改革基金會備份。
